【裁判字號】    91,交易,623
【裁判日期】    920922
【裁判案由】    過失傷害
【裁判全文】
臺灣桃園地方法院刑事判決                        九十一年度交易字第六二三號
    公  訴  人  臺灣桃園地方法院檢察署檢察官
    被      告  甲○○
右列被告因過失傷害案件，經檢察官提起公訴（九十一年度偵字第一七二四三號），
本院判決如左：
    主  文
甲○○因過失傷害人，處拘役參拾日，如易科罰金，以參佰元折算壹日。
    事  實
一、甲○○無犯罪前科，甲○○於民國九十一年四月四日上午，駕駛車號ＪＱ－一六
    七六號自用小客車沿桃園縣蘆竹鄉○○村○○街由蘆竹往大竹方向行駛，而於當
    日上午八時行至光華街四十五號「芳棋幼稚園」前欲左轉橫越車道至「芳棋幼稚
    園」門口時，本應注意轉彎車應讓直行車先行，而依當時天候晴、日間自然光、
    路面乾燥、無缺陷、無障礙物等情況，並無不能注意之情事，竟疏未注意讓直行
    車先行，即貿然搶先左轉橫越車道駛至「芳棋幼稚園」門口，適有乙○○騎駛Ｒ
    ＶＰ－○五○號輕型機車沿光華街由大竹往蘆竹方向駛近「芳琪幼稚園」門口，
    本應知悉當時正值家長送學童上課時間，隨時有車進出「芳棋幼稚園」門口，應
    注意車前狀況，隨時採取必要之安全措施，而依當時天候晴、日間自然光、路面
    乾燥、無缺陷、無障礙物，所行經之車道係彎道，更應小心警戒等情況，並無不
    能注意之情事，亦疏未注意車前狀況，迨騎近「芳棋幼稚園」時始發現自左側橫
    越而至之甲○○駕駛之ＪＱ－一六七六號自用小客車，乙○○雖趕緊將機車往右
    閃避，仍閃避不及而與甲○○駕駛之ＪＱ－一六七六號自用小客車右前車頭撞擊
    ，因而人車倒地，致受有右大腿、小腿、屁股右側擦傷、頭部外傷之傷害，不久
    警方接獲「芳棋幼稚園」之老師報案趕至現場處理。
二、案經被害人乙○○提出告訴由桃園縣警察局大園分局報請台灣桃園地方法院檢察
    署檢察官偵查起訴。
    理    由
一、訊據被告甲○○承認於右述時、地駕駛車號ＪＱ－一六七六號自用小客車左轉至
    「芳棋幼稚園」門口時與告訴人乙○○騎駛之ＲＶＰ－○五○號輕型機車相撞之
    情不諱，然否認有何過失傷害犯行，辯稱「：當時我有停下來注意直行車後才左
    轉，我有打方向燈，我的車開到芳棋門口後乙○○機車行駛的車道是彎道，她的
    機車才撞過來：」等語，經查右述事實已據告訴人乙○○於警訊、偵查及本院調
    查審理時陳述甚詳，並有道路交通事故調查報告表、現場及車損照片共十一紙、
    ＲＶＰ－○五○號輕型機車損估價單一紙附卷可稽，而告訴人乙○○確因本件車
    禍受有如犯罪事實載所載之傷害，亦據證人丁○（「芳棋幼稚園」園長）於九十
    一年十二月二十三日本院調查時陳述「：她（指告訴人乙○○）坐在幼稚園門口
    地上，我趕緊請幼稚園老師拿小椅子給他坐，並拿醫務箱幫他包紮，印象中有一
    隻腳，忘記是左或右，小腿跟小指受傷，有流一點血、紅腫：」等語甚詳，並有
    敏盛綜合醫院診斷證明書一紙在卷可憑；雖被告歷次於警訊、偵查及本院調查時
    均辯稱「：當我駛至該幼稚園門口時，我左轉要進入該芳棋幼稚園：對向車道車
    輛暫停讓我左轉，我於左轉：門口時，與直行由乙○○所駕ＲＶＰ－○五○號（
    輕型機）從我右側與我發生擦撞倒地：」（九十一年四月八日警訊）、「：根本
    沒有看到車輛：我是緩慢轉：停在幼稚園正門口：當時直行車已停下讓我轉：」
    （九十一年九月二十五日偵查）、「：我的車是左轉，有先停下來讓對向車先走
    ，對向車道當時塞車，一輛白色小客車停下來揮手示意讓我轉，我才轉，慢慢開
    進芳琪幼稚園門口，告訴人的車就突然撞過來，撞到我車右前保險桿，她的車就
    往前滑行倒地，他就彈過我的車蓋：」（九十一年十二月二十三日本院調查）、
    「：當時她（指告訴人乙○○）的速度很快，看到時她的車已經撞到我的車子：
    」（九十二年六月十二日本院調查）、「：當時我有停下來注意直行車後才左轉
    ，我有打方向燈，我的車開到芳棋門口後乙○○機車行駛的車道是彎道，她的機
    車才撞過來：」（九十二年八月二十八日本院審理）等語，然而告訴人乙○○則
    指稱「：當時我係直行，到該芳棋幼稚園門口時，與甲○○所駕ＪＱ－一六七六
    號自小客車左轉要進入芳棋幼稚園：因我看到該ＪＱ－一六七六號：車頭：已來
    不及，我只好往右閃躲，但雙方還是發生擦撞：」（九十一年四月四日警訊）、
    「：當時我前方大竹往大華方向的車子一直到前面紅綠燈整個車道車子都停下來
    ，我騎到停在幼稚園前面內側車道那輛車的車前門，就看見那部小客車從前方縫
    隙轉進來，我立即向右閃，就看到藍藍的車頭引擎蓋，不知道是怎麼撞到的：被
    告從車縫中出來沒有警示，從我車行經方向的位置看不見左側有車要轉進來，是
    機車快到左側前方停在幼稚園門口的車子車門近車頭處才看見被告的車頭，我趕
    緊向右閃躲：」（九十一年十二月二十三日本院調查）、「：我看見她的車頭跟
    停在路中的車子（與我同向）平行從車縫中出來，我看見她車頭時相隔不到一台
    車的距離，我就向右閃還是撞上：」（九十二年八月二十八日本院調查）等，依
    卷附之道路交通事故調查報告表、現場及車損照片共十一紙所示：車禍現場由大
    竹往蘆竹方向車道駛近「芳棋幼稚園」處係彎道，車禍發生後ＪＱ－一六七六號
    自用小客車橫停在往蘆竹方向車道路邊白實線外側路面與「芳棋幼稚園」門口前
    水泥引道上，車頭朝「芳棋幼稚園」園內，ＲＶＰ－○五○號輕型機車則右側倒
    在該小客車之左前方，ＪＱ－一六七六號自用小客車之右前車頭保險桿處遭擦撞
    等情，均核與告訴人乙○○前揭所述機車騎近「芳棋幼稚園」時，左側有車駛出
    要進「芳棋幼稚園」，機車向右閃躲仍閃避不及而撞上等語相符，又由大竹往蘆
    竹方向車道駛近「芳棋幼稚園」處雖係彎道，然從彎道駛出至「芳棋幼稚園」門
    口仍有一段直路，有現場照片三紙（本院卷第十一頁、第十六頁），是被告駕駛
    ＪＱ－一六七六號自用小客車在「芳棋幼稚園」前由蘆竹往大竹之車道左轉橫越
    時並非無法看見由對向車道之彎道駛出之車輛，而據證人丙○○於九十一年十二
    月二十三日本院調查時所述「：當時我站在大門口中間面對馬路，小朋友家長開
    車從蘆竹往大竹的方向的車道要左轉進來，那個車要開進大門時我往裡向右退，
    突然一聲巨響，看見一輛摩托車倒在車子正前方：當時直行車的小客子都停下來
    ：」，告訴人乙○○則稱「：（當時你車行方向？）大竹往大華（蘆竹）：外側
    近白線處：當時我前方大竹往大華方向的車子一直到前面紅綠燈整個車道車子都
    停下來：」（九十一年十一月二十三日本院調查），而被告亦稱「：對向車道當
    時塞車，一輛白色小客車停下來揮手示意讓我轉，我才轉，慢慢開進芳棋幼稚園
    門口：」等，可知被告應可看見告訴人乙○○騎機車自對向車道彎道駛出，顯有
    餘裕因應當時車前狀況採取必要之安全措施暫停讓乙○○之直行車先行通過，竟
    未及時為之，猶繼續左轉駛至「芳棋幼稚園」門口，二車遂相撞，又車禍現場係
    在「芳棋幼稚園」門口，車禍發生當時係上午八時，正值家長送學童上課時間，
    隨時有車進出「芳棋幼稚園」門口，應注意警戒，然據告訴人乙○○於警訊及本
    院調查時所述「：我看到該ＪＱ－一六七六號：車頭：已來不及，我只好往右閃
    躲，但雙方還是發生擦撞：」（九十一年四月四日警訊）、「：我有看到她（指
    被告甲○○）的車頭左轉，但不知道是迴轉或要轉進幼稚園：（當時相隔多遠？
    ）不到一台車的距離：」（九十二年六月十二日本院調查），是知告訴人乙○○
    於騎機車行近「芳棋幼稚園」時，並未注意車前狀況。按汽車行駛時駕駛人應注
    意車前狀況，隨時採取必要之安全措施，又轉彎車應讓直行車先行，道路交通安
    全規則第九十四條第三項及第一百零二條第一項第六款前段分別定有明文，被告
    、告訴人乙○○二人自應遵守上開規定，謹慎駕車以防危險發生，而參之當時天
    候晴、日間自然光、路面乾燥、無缺陷、無障礙物，所行近「芳棋幼稚園」之車
    道係彎道，更應小心警戒等情況，並無不能注意之情事，此有前揭道路交通事故
    調查報告表及現場照片在卷足憑，被告左轉時未讓對向直行車道車先行猶繼續前
    駛，適有告訴人乙○○騎機車自彎道駛出行近「芳棋幼稚園」亦疏未注意車前狀
    況，致因閃煞不及而肇致本件車禍，被告、告訴人乙○○二人均有過失委無可辭
    ，而本件車禍經送請臺灣省桃園縣區車輛行車事故鑑定委員會鑑定本件車禍肇事
    責任之鑑定結果，鑑定意見：「甲○○駕駛自小客車左轉彎未讓直行車先行。乙
    ○○駕駛輕機車疏未注意車前狀況。」，經送台灣省車輛行車事故覆議鑑定委員
    會鑑定，鑑定意見：「：一、甲○○駕駛自小客車，左轉時未讓對向直行車先行
    ，為肇事主因。二、乙○○駕駛輕機車，未注意車前狀況，肇事次因。」，有臺
    灣省桃園縣區車輛行車事故鑑定委員會九十二年四月十一日九十二府車鑑桃字第
    九二○○五七號函送之鑑定意見書及台灣省車輛行車事故覆議鑑定委員會九十二
    年七月三十一日府覆議字第九二一○七一號函在卷可稽，雖告訴人乙○○於本件
    車禍發生亦與有過失，然仍無法解免被告過失刑責，被告之過失行為與告訴人乙
    ○○之受傷間，有相當因果關係，本件事證明確，被告犯行堪以認定。
二、核被告所為係犯刑法第二百八十四條第一項前段之過失傷害罪。爰審酌被告素行
    、被告迄未與被害人乙○○達成和解、被害人乙○○所受傷勢程度、被告、被害
    人乙○○就本件車禍發生之過失程度等一切情狀，量處如主文所示之刑，並諭知
    易科罰金之折算標準。
據上論斷，應依刑事訴訟法第二百九十九條第一項前段，刑法第二百八十四條第一項
前段、第四十一條第一項前段，罰金罰鍰提高標準條例第一條前段、第二條，判決如
主文。
本案經檢察官林秀敏到庭執行職務。
中      華      民      國    九十二    年      九      月    二十二    日
                                臺灣桃園地方法院交通法庭
                                    法  官   林 婷 立
右正本證明與原本無異。
如不服本判決，應於判決送達後十日內向本院提出上訴狀( 應附繕本 )，上訴於臺灣
高等法院。
                                     書記官  楊 鳳 滿
中      華      民      國   九十二    年      十       月      九      日
附論罪科刑依據之法條：
刑法第二百八十四條第一項
因過失傷害人者，處六月以下有期徒刑、拘役或五百元以下罰金。致重傷者，處一年
以下有期徒刑、拘役或五百元下罰金。


司法院資訊處製作；財團法人民間司法改革基金會備份。
